【裁判字號】    89,上易,343
【裁判日期】    890425
【裁判案由】    贓物等
【裁判全文】
臺灣高等法院臺南分院刑事判決            八十九年度上易字第三四三號  Ａ
      上  訴  人  臺灣嘉義地方法院檢察署檢察官
      被      告  甲  ○  ○
      被      告  丙  ○  ○
      被      告  乙  ○  ○
右上訴人因被告等贓物等案件，不服臺灣嘉義地方法院八十八年度易字第一Ｏ六七號
中華民國八十八年十二月七日第一審判決（起訴案號：臺灣嘉義地方法院檢察署八十
八年度偵字第四Ｏ九九、四七四五號），提起上訴，本院判決如左：
      主      文
原判決關於甲○○、丙○○、乙○○等部分均撤銷。
甲○○連續故買贓物，處有期徒刑捌月。扣案之柴油貳萬公升、儲油槽壹座，均沒收
。
丙○○共同連續搬運贓物，累犯，處有期徒刑陸月。扣案之柴油貳萬公升、儲油槽壹
座，均沒收。
乙○○連續故買贓物，處有期徒刑伍月。緩刑參年。
      事      實
一、丙○○曾因違反能源管理法案件，經臺灣高雄地方法院判處有期徒刑三月確定，
    於民國（下同）八十七年六月十七日易科罰金執行完畢。甲○○基於概括之犯意
    ，自八十八年五月間某日起，在高雄縣茄萣鄉○○路○段八七０號後面排水溝旁
    ，設置一座長、寬均為四‧四八公尺、高一‧五公尺之大型儲油槽，而經營地下
    油行，連續多次向高雄縣茄萣鄉興達港之多位不詳姓名之漁民收購漁船用柴油，
    而此漁船用柴油是由漁民勾結當地港警所之警員，反覆在「機漁船（含船員）進
    出港檢查表」上偽造不實之出海紀錄，再由船主據而在「補充漁船油申請書」上
    偽填上次之出海紀錄，表示柴油已用罄須補充申購，而以每公升四‧一九元之行
    政院農業發展委員會補助價格詐購得來之贓物，甲○○明知贓物卻以每公升稍高
    於四‧一九元（約五、六元）之價格收購後，未經許可而經營中央主管機關經濟
    部指定之能源產品柴油銷售業務，再以低於市價每公升十二．一元甚多之九‧二
    元之賤價格轉賣給在嘉義縣布袋鎮布袋港承攬抽砂工程之乙○○等人。並於同年
    六月起，以每車次五千元之代價，僱用知情之丙○○擔任司機，二人共同基於未
    經許可而經營中央主管機關指定之能源產品柴油銷售業務之犯意聯絡，並基於搬
    運贓物之概括犯意聯絡，丙○○明知甲○○銷售之藍黑色柴油，係以上揭不正當
    方法購自由多位不詳姓名之漁民以補助價格詐購而來之贓物，卻為賺取每車次五
    千元之高額運費，而連續於八十八年六月五日及八十八年六月十一日，駕駛油灌
    車至高雄縣茄萣鄉○○路○段八七０號後面排水溝旁甲○○之儲油槽處，先後為
    甲○○載運一萬五千公升及二萬公升之藍黑色柴油之贓物，而分別於當日晚上八
    時許及下午五時許，運至嘉義縣布袋鎮布袋港售予在該港內抽砂之乙○○。
二、乙○○基於概括之犯意，明知甲○○僱用被告丙○○載來之藍黑色柴油，係甲○○以上揭不正當方法購自多位不詳姓名之漁民以補助價格詐購而來之贓物，竟連
    續於八十八年六月五日晚上八時許及八十八年六月十一日下午五時許，均在嘉義
    縣布袋鎮布袋港內，以低於市價每公升十二‧一元甚多之九‧二元之低價先後買
    受一萬五千公升及二萬公升之藍黑色柴油，供其所有之抽砂船使用。
三、嗣於八十八年六月十一日下午五時許，丙○○載運柴油至嘉義縣布袋鎮布袋港內
    交付乙○○時，為警查獲，並扣得柴油二萬公升，始得知上情。
四、案經嘉義縣警察局布袋分局報請台灣嘉義地方法院檢察署檢察官偵查起訴。
      理      由
一、訊據被告甲○○、丙○○、乙○○固坦承於右揭時地未經許可由被告甲○○先後
    二次以每公升九‧二元之價格銷售柴油一萬五千公升、二萬公升與被告乙○○，
    被告丙○○受僱於被告甲○○，以每車次五千元之代價駕駛油灌車載運交付與被
    告乙○○等情不諱，惟均矢口否認有何犯行，均辯稱：伊等不知扣案之柴油係贓
    物云云。經查：
    （一）被告甲○○、丙○○、乙○○均自承未經許可，由被告甲○○先後二次以
          每公升九‧二元之價格銷售柴油一萬五千公升、二萬公升與被告乙○○，
          被告丙○○受僱於被告甲○○，以每車次五千元之代價駕駛油灌車載運交
          付與被告乙○○之事實，並有柴油二萬公升扣案及照片十六幀附卷可稽。
          且被告等三人均均亦坦承知悉系爭柴油係藍黑色等情，且扣案柴油確係藍
          黑色，亦經檢察官勘驗屬實，此有勘驗筆錄一份及勘驗照片一幀在卷可按
          （見偵字第四０九九號偵查卷第二十二頁、第二十三頁）。而市面所售之
          柴油係無色，而漁船用柴油經中油公司染成藍黑色以防外流，任何人均極
          易辨識。又被告甲○○、乙○○在非經許可營業之地點，以低於市價甚多
          之賤價，向非經主管機關許可販賣油源之人買受藍黑色之柴油，且被告李
          進添、丙○○進而為共同銷售或搬運此藍黑色之柴油，顯有贓物之認知無
          疑。而扣案之柴油，經送中國石油股份有限公司煉製研究所化驗結果，符
          合能源管理法之柴油規範等情，有經濟部取締違法經營油品會報執行小組
          嘉義分組八十八年七月七日（八八）嘉執三五七─０一─０二六號函及所
          附檢驗報告一份在卷可稽（見偵字第四０九九號偵查卷第六十六頁至第六
          十八頁），足見被告甲○○所銷售、被告丙○○所載運之油品確屬柴油無
          誤。
    （二）被告甲○○辯稱：伊購入漁船用柴油本欲供經營漁塭自己使用，因漁塭經
          營不好始將柴油轉售，並非為營利而經營地下油行云云。惟柴油係石油產
          品，為經濟部指定之能源產品，其銷售業務非經許可不得經營，政府嚴予
          取締未經許可經營柴油之銷售業務，苟無利可圖，則被告甲○○至愚亦無
          甘冒被移送法辦之危險，平白從事販賣之理，參諸被告甲○○自行設置長
          、寬均約為四‧四八公尺、高約一‧五公尺之儲油槽一座，並僱用被告蘇
          慶國載運柴油等情，足徵被告甲○○購入柴油係欲出售他人，並有從事以
          銷售柴油之業務行為，其所販入之價格必較其所出售之價格低廉，被告李
          進添有從中賺取買賣之差價牟利之營利意圖，至為灼然。被告甲○○上開
          所辯，要非可採。此外，復有漁船用柴油二萬公升扣案及被告甲○○所有
          儲油槽現場照片十一幀、補充漁船油申請書及機漁船（含船員）進出港檢
          查表影本各數張、漁船油核售作業流程圖一份附卷可稽。
    綜上所述，被告等上開所辯，核屬卸責及迴護之詞，均不足採信。犯行均堪予認
    定。
二、按柴油經中央主管機關經濟部以（八五）能字第八五四六一一二四號公告，列為
    管制之能源產品，未經許可不得經營銷售業務。核被告甲○○、丙○○所為，均
    係犯能源管理法第二十條之一之未經許可而經營中央主管機關指定之能源產品之
    銷售業務罪。被告甲○○另與被告乙○○，所為均係犯刑法第三百四十九條第二
    項之故買贓物罪。被告丙○○另犯刑法第三百四十九條第二項之搬運贓物罪。被
    告甲○○、丙○○二人間，就上開銷售或搬運犯行，有犯意聯絡及行為分擔，皆
    為共同正犯。又銷售，其行為本質上即含有反覆為同一種類事務之概念在內，應
    包括成立單純一罪。又被告甲○○先故買後搬運，其搬運之低度行為應為故買之
    高行為所吸收，僅論以故買贓物罪一罪。被告等分別先後多次故買贓物或搬運贓
    物犯行，反覆實施，時間緊接，所犯罪名相同，顯係出於概括之犯意為之，為連
    續犯，均應依刑法第五十六條之規定以一罪論，並加重其刑。被告甲○○、丙○○所犯上開二罪間，分別均具有方法結果之牽連關係，應依刑法第五十五條規定
    ，分別從一重之連續故買贓物罪或連續搬運贓物罪處斷。又被告丙○○曾因違反
    能源管理法案件，經臺灣高雄地方法院判處有期徒刑三月確定，於八十七年六月
    十七日易科罰金執行完畢，業據其供明在卷，並有臺灣嘉義地方法院檢察署刑案
    資料查註紀錄表一份附卷可憑，五年以內再犯有期徒刑以上之本罪，為累犯，應
    依法加重其刑。
三、原審認被告之罪證明確，因予論罪科刑，固非無見。惟（１）本院如上所述認被
    告甲○○另與被告乙○○，均成立刑法第三百四十九條第二項之故買贓物罪。被
    告丙○○成立刑法第三百四十九條第二項之搬運贓物罪。詎原判決未詳加調查證
    據，遽認被告三人無贓物認識，而就被告甲○○故買贓物罪嫌及被告丙○○搬運
    贓物罪嫌均不另為無罪之諭知，對被告乙○○故買贓物罪嫌諭知無罪之判決，尚
    有不妥。（２）原判決理由認被告丙○○係累犯，惟主文漏未載明「累犯」，亦
    有不當。檢察官依上訴意旨執此指摘原判決有不當之處，為有理由，及原判決有
    可議之處，自應由本院將原判決關於甲○○、丙○○、乙○○等部分予以撤銷改
    判。爰審酌被告三人之素行、犯罪之動機、目的、手段、方法、所生之危害及犯
    後之態度等一切情狀，分別量處被告甲○○有期徒刑八月；被告丙○○有期徒刑
    六月；被告乙○○有期徒刑五月，又本件犯罪被告甲○○係居主導地位，丙○○
    係受僱人，處聽命於人之地位，被告乙○○係買受人，其情節自屬較輕，因而量
    刑有別。查被告乙○○未曾受有期徒刑以上刑之宣告，有卷內前科表可查，經此
    偵審程序及科刑判決之教訓，應知警惕諒無再犯之虞，本院認所宣告之刑，以暫
    不執行為適當，併諭知緩刑三年，以勵自新。又扣案之柴油貳萬公升，係被告甲○○、丙○○共同銷售，被告莊國瑞幫助銷售之能源產品，應依能源管理法第二
    十條之一規定宣告沒收。至儲油槽一座，係被告甲○○所有供其與被告丙○○、
    莊國瑞共犯本件經營銷售柴油業務所用之物，雖未扣案，然無證據證明業已滅失
    ，應依刑法第三十八條第一項第二款宣告沒收。
據上論斷，應依刑事訴訟法第三百六十九條第一項前段、第三百六十四條、第二百九
十九條第一項前段，能源管理法第二十條之一，刑法第十一條前段、第二十八條、第
五十六條、第三百四十九條第二項、第五十五條、第四十七條、第七十四條第一款、
第三十八條第一項第二款，罰金罰鍰提高標準條例第一條前段，判決如主文。
中    華    民    國      八十九      年      四      月      二十五    日
                                  臺灣高等法院臺南分院刑事第一庭
                                      審判長法官  鄭    文    肅
                                            法官  蘇    重    信
                                            法官  王    浦    傑
右正本證明與原本無異。
不得上訴。
                                      法院書記官  張清    良
中    華    民    國      八十九      年      四      月      二十七    日
附錄：本判決論罪科刑法條
刑法第三百四十九條第二項：搬運、寄藏、故買贓物或為牙保者，處五年以下有期徒
                          刑、拘役或科或併科一千元以下罰金。
能源管理法第二十條之一：未經許可而經營中央主管機關指定之能源產品之輸入、輸
                        出、生產、銷售業務者，處一年以下有期徒刑、拘役或科
                        或併科新臺幣三十萬元以下罰金，並得沒收其輸入、輸出
                        、生產、銷售之產品。


司法院資訊處製作；財團法人民間司法改革基金會備份。
